最　高　行　政　法　院　判　決　　　　　　　　　　九十三年度判字第七一一號
　　再 審原 告　乙○○
　　再 審被 告　財政部臺灣省南區國稅局
　　代　表　人　甲○○
右當事人間因贈與稅事件，再審原告對於中華民國九十一年八月二十二日本院九十一
年度判字第一五一○號判決，提起再審之訴。本院判決如左：
　　主  文
再審之訴駁回。
再審訴訟費用由再審原告負擔。
　　理　由
壹、再審原告起訴意旨略謂：查系爭坐落屏東縣萬丹鄉○○段六四八地號土地，乃因
    配合政府開闢高雄潮州線東西向快速道路施工之需要，始租予施工單位，符合「
    因政策之必要而休閒者」，依土地稅法第二十二條之一第一項第一款及財政部臺
    財稅第八三○○一五六八一號函，不可逕以認定不繼續經營農業生產。次依遺產
    及贈與稅法第二十一條規定贈與附有負擔者，由受贈與人負擔部分應自贈與額中
    扣除，再審原告贈與當時，系爭香社段六四八地號土地已向銀行抵押借款新臺幣
    （下同）五、四○○、○○○元，則該借款部分理應從贈與總額扣除，再審被告
    未加詳查，即屬違誤。又本件贈與係依行為時遺產及贈與稅法第二十條第五款之
    規定取得免稅，當時法律並未明定農業用地取得免贈與稅之優惠，嗣無農業生產
    即追繳稅負之規定，既然該法未予規定，即不可處罰，否則有違憲法保障財產之
    意旨云云。
貳、再審被告答辯意旨略謂：查土地稅法第二十二條之一，係有關農業用地閒置不用
    之規定，再審原告係將贈與其子三筆農地之其中一筆即香社段六四八地號農地，
    出租於施工單位作為興建臨時房舍及放置工程材料之用，並非農地閒置不用，自
    不得比照適用。又系爭香社段六四八號土地係再審原告自行決定出租於施工單位
    ，並非被徵收、重劃或強制變更使用等情形，亦無財政部民國（下同）七十四年
    六月七日臺財稅第一七二三六號函示之適用。至稱依財政部八十三年二月三日臺
    財稅第八三○○一五六八一號函釋之規定，不可逕以認定不繼續經營農業生產乙
    節，上開函示並未編入九十年版「遺產及贈與稅法令彙編」，未可援引適用。又
    遺產及贈與稅法第二十一條規定贈與附有負擔者，應自贈與總額中扣除，惟所謂
    贈與附有負擔，係指贈與契約附有條件，使受贈人負擔為一定給付之債務者而言
    ，是再審原告主張系爭土地於贈與當時向銀行抵押借款五百四十萬元，縱屬非虛
    ，亦與贈與附有負擔之情形未符，自不得依該項規定，自贈與總額中扣除。況且
    此項主張係屬另一系爭標的，未經提起行政救濟程序，非本件所繫屬，應予駁回
    。再審被告於八十八年三月八日派員實地勘查，發現系爭香社段六四八地號農地
    已出租予國開營造股份有限公司，作為興建臨時房舍及放置工程材料之用，地面
    並已舖設水泥，未繼續經營農作等實情，即繼續經營農業生產不滿五年，為再審
    原告所不爭執，再審被告予以補徵贈與稅，於法並無不合等語，茲為抗辯。
參、本院九十一年度判字第一五一○號判決（即本院原判決）以：本件再審原告於八
    十四年二月十八日，將其所有坐落屏東縣萬丹鄉○○段六四八地號、寶庴段三七
    一地號及新鐘段一五○○地號等三筆農地贈與其子李富智，經再審被告依行為時
    遺產及贈與稅法第二十條第五款規定核准不計入贈與總額，嗣再審被告於八十八
    年三月八日派員實地勘查，發現其中一筆香社段六四八地號農地已出租予國開營
    造股份有限公司，作為興建臨時房舍及放置工程材料之用，地面並已舖設水泥，
    未繼續經營農作等情，為兩造所不爭執，並有土地登記簿謄本、贈與稅不計入贈
    與總額證明書、贈與稅核定通知書、實地勘查報告表、現場照片及土地租賃契約
    書附於原處分卷可稽。次查中央法規標準法第十八條所稱從新原則，係指程序而
    言，至於稅捐之課稅仍應適用實體從舊之原則。又中央法規標準法第十六條之規
    定，即特別法優於普通法之原則。而行為時遺產及贈與稅法第二十條第五款規定
    係有關不計入贈與總額之財產之規定，而農業發展條例第三十一條規定係有關免
    徵或追繳遺產稅或贈與稅之規定，二者規範之事項並非相同。行為時遺產及贈與
    稅法第二十條第五款對於追繳贈與稅，雖無明文規定，而農業發展條例第三十一
    條既有應予追繳稅賦之規定，則有關追繳贈與稅即應適用該法條之規定，並無特
    別法與普通法之關係，自無遺產及贈與稅法第二十條第五款優先於農業發展條例
    第三十一條適用之問題。是本件再審被告以再審原告所贈與之香社段六四八號農
    地，五年內未繼續作農業使用，依行為時之實體法農業發展條例第三十一條但書
    之規定，予以補徵贈與稅，於法並無不合。又平均地權條例第二十六條之一及土
    地稅法第二十二條之一規定及財政部八十三年二月三日臺財稅第八三○○一五六
    八一號函釋意旨，均係有關農業用地閒置不用之規定，此觀之該條文及函釋之意
    旨自明。而本件再審原告係將贈與其子三筆農地之其中一筆香社段六四八號農地
    ，出租於施工單位作為興建臨時房舍及放置工程材料之用，並非農地閒置不用，
    自不能比照適用，認其並無不繼續經營農業生產之情形。且系爭香社段六四八號
    土地係再審原告自行決定出租於施工單位，並非被徵收、重劃或強制變更使用等
    情形，亦無財政部七十四年六月七日臺財稅第一七二三六號函結論所謂「已免徵
    之賦稅不再追繳」之適用。亦經本院八十六年二月份庭長評事聯席會議決議在案
    ，足見稅捐稽徵法第四十八條之三從新從輕原則僅適用於違章處罰案件。本件於
    行為後，農業發展條例第三十一條及遺產及贈與稅法第二十條雖均已修正，惟依
    實體從舊之原則，有關本稅贈與稅之課徵，仍應適用行為時法，再審原告主張應
    依稅捐稽徵法第四十八條之三從新從輕原則，適用修正後之上開法條云云，尚有
    誤會。再審被告以系爭香社段六四八號農地，未繼續作農業使用，以該土地行為
    時公告現值計算贈與總額為五、八二九、六○○元，補徵再審原告贈與稅，並無
    違誤。因而駁回再審原告關於此部分之訴，核無不合，乃判決駁回再審原告在前
    訴訟程序之上訴。
肆、經查，按行政訴訟法第二百七十三條第一項第一款所謂適用法規顯有錯誤，係指
    原判決所適用之法規與該案應適用之現行法規相違背，或與解釋判例有所牴觸者
    而言。至於法律上見解歧異，再審原告對之縱有爭執，要難謂為適用法規錯誤，
    而據為再審之理由。本件原判決以原審判決（關於上訴部分）前述之認事用法並
    無違誤，以及再審原告之前述各上訴理由業經原審判決一一論述何以不足採，再
    審原告再為爭執，為無理由，乃判決駁回再審原告在前訴訟程序之上訴。核其所
    適用之法規，並無與該案應適用之現行法規相違背，或與解釋判例有所牴觸之情
    形，自難謂原判決有行政訴訟法第二百七十三條第一項第一款所規定適用法規顯
    有錯誤之再審事由。再審原告提起本件再審之訴，主張原判決適用法規顯有錯誤
    ，係屬法律上見解之歧異，要難謂為適用法規錯誤，而據為再審之理由。從而再
    審原告起訴主張原判決有行政訴訟法第二百七十三條第一項第第一款之再審事由
    提起本件再審之訴，揆諸首揭說明，殊難認有再審理由，應予駁回。
據上論結，本件再審之訴為無理由，爰依行政訴訟法第二百七十八條第二項、第九十
八條第三項前段，判決如主文。
中　　華　　民　　國　　九十三　　　年　　　六　　　　月　　　三　　　　日
                    最 高 行 政 法 院  第 二 庭
                                審 判 長 法  官　　　葉　振　權
                                         法  官      鍾　耀　光
                                         法  官　　　姜  仁  脩
                                         法  官　　　劉　鑫　楨
                                         法  官　　　吳　明　鴻
右  正  本  證  明  與  原  本  無  異
　　　　　　　　　　　　　　　　　　　　 法院書記官　陳  盛  信
中　　華　　民　　國　　九十三　　　年　　　六　　　　月　　　三　　　　日
